臺灣高等法院刑事判決　　　　　　　 100年度交上易字第55號
上　訴　人
即　被　告　賴有瑞
上列上訴人因傷害等案件，不服臺灣板橋地方法院99年度交易字
第922號，中華民國99年12月31日第一審判決（起訴案號：臺灣
板橋地方法院檢察署99年度偵字第26597號），提起上訴，本院
判決如下：
    主  文
原判決關於傷害罪部分撤銷。
賴有瑞犯傷害罪，累犯，處有期徒刑月，如易科罰金，以新台
幣壹仟元折算壹日。
其他上訴駁回。
本判決第二、三項應執行有期徒刑伍月，如易科罰金，以新台幣
壹仟元折算壹日。
    事  實
一、賴有瑞前因公共危險案件，經本院以99年度交簡字第292號
    判處有期徒刑2月確定，於民國99年4月6日易科罰金執行完
    畢，詎其不知悔改，於99年10月1日19時許，在新北市板橋
    區（改制前為臺北縣板橋市○○○路附近之某工廠內飲用高
    粱酒後，已達不能安全駕駛動力交通工具之程度，猶騎乘車
    牌號碼FXF-142號重型機車欲返回新北市樹林區（改制前為
    臺北縣樹林市○○○路174巷31弄7號1樓居所，嗣於同日19
    時50分許，行經新北市○○區○○路1段38巷156弄93 號前
    ，為新北市政府警察局板橋分局大觀派出所警員柳明宇攔檢
    並施以呼氣酒精濃度測試，測得其呼氣酒精濃度為每公升0.
    79毫克，詎賴有瑞於酒測值測定完成後，畏懼遭警移送法院
    ，明知柳明宇係依法執行勤務之公務員，竟基於妨害公務之
    犯意，拒絕與柳明宇一同前往警局製作筆錄，隨即往旁邊之
    私人田園逃逸，且於柳明宇追捕時，揮拳攻擊柳明宇左臉，
    另於遭柳明宇壓制之際，揮拳毆打柳明宇頸部，並咬傷柳明
    宇之左手臂，以此強暴方式妨害員警執行公務，致柳明宇受
    有頭部創傷及左臉挫傷、左上肢、右手多處瘀傷、左上肢人
    咬傷等傷害。
二、案經柳明宇訴由新北市政府警察局板橋分局移送臺灣板橋地
    方法院檢察署檢察官偵查起訴。
    理  由
壹、程序事項：次按被告以外之人於審判外之言詞或書面陳述，
    除法律有規定者外，不得作為證據；又被告以外之人於審判
    外之陳述，雖不符合同法第159條之1至第159條之4之規定，
    但經當事人於審判程序同意作為證據，法院審酌該言詞陳述
    或書面陳述作成時之情況，認為適當者，亦得為證據。當事
    人、代理人或辯護人於法院調查證據時，知有第159條第1項
    不得為證據之情形，而未於言詞辯論終結前聲明異議者，視
    為有前項之同意，刑事訴訟法第159條第1項及第159條之5分
    別定有明文。查本判決下列所引用之證據，檢察官、上訴人
    即被告均同意做為證據(見本院卷第25頁反面、26頁)，復至
    言詞辯論終結前亦未聲明異議，本院審酌上開證據資料製作
    時之情況，尚無違法不當及證明力明顯過低之瑕疵，故揆諸
    前開規定，均有證據能力。
貳、實體事項：
  一、訊據被告坦承於上開時、地，因酒後騎車為警查獲，經警
      攔檢並測得其呼氣酒精濃度為每公升0.79毫克之情，復有
      酒精測定紀錄表、刑法第185條之3案件測試觀察紀錄表、
      汽車駕駛人酒後生理協調平衡檢測紀錄表、現場圖、台北
      縣政府警察局舉發違反道路交通管理事件通知單卷可憑（
      見偵卷第22-25、27頁），是被告自白的事實相符，堪予
      採信。
  二、被告固供承於上開時地酒測值測定完成後，畏懼遭警移送
      法院，隨即往旁邊之私人田園逃逸，嗣於員警柳明宇追捕
      時，造成柳明宇受有上開傷害之事實；惟矢口否認有何妨
      害公務及故意傷害犯行，並辯稱：我有酒後騎車，但是我
      沒有攻擊警察，警察會受傷，是和我拉扯中不小心受傷的
      ，因為警察勒住我的脖子我無法呼吸才會反擊，我不曉得
      是否有攻擊到他的臉部，我當時無法呼吸，且因我之前有
      酒駕紀錄所以才想要跑，我本來是要坐計程車，但是因為
      當時小孩生病趕著要回去，不想讓警察逮捕回去，我不是
      蓄意的，那是本能反應云云。惟證人柳明宇於警詢及本院
      證稱：當時伊執行公務要將公共危險罪現行犯（指酒後騎
      車犯行）賴有瑞帶返派出所時，賴有瑞欲從旁邊柵欄跳躍
      過去，伊當下拉住賴有瑞阻止他離去，但他仍強跳柵欄而
      下，伊追了50公尺許將他抓住，他即以強暴方式徒手握拳
      往伊左臉毆打2下，當下伊將他壓制於地面，但他急於脫
      逃，仍朝伊頸部毆打數拳，伊仍將他壓制在地，他即用牙
      齒咬我左手臂2次，並說他一定要逃跑也會跟伊拼命等語
      （見偵卷第11、12頁、本院卷第26頁背面)，且被告於原
      審坦承：因之前有酒駕紀錄所以才想要跑，且因當時小孩
      生病趕著要回去，不想讓警察逮捕回去等語（見原審卷第
      18 頁背面）；參諸證人柳明宇受傷之位置係在左臉眼部
      周遭，有柳明宇受傷後臉部之照片可憑(見偵卷第36頁)，
      顯見本件被告係急於離去現場，而故意出拳毆打柳明宇左
      臉，復以牙齒咬傷柳明宇左手臂甚明，是其所辯顯係事後
      卸責之詞，委無足採。本件事證明確，被告上開犯行應堪
      認定。
  三、核被告賴有瑞所為，係犯刑法第185條之3之服用酒類不能
      安全駕駛動力交通工具而駕駛罪、刑法第135條第1項妨害
      公務罪及第277條第1項之傷害罪。被告以一強暴行為，同
      時觸犯上開傷害與妨害公務兩罪嫌，為想像競合犯，應從
      一重之傷害罪嫌論處。又被告所犯傷害罪嫌與公共危險罪
      ，犯意各別、行為互殊，應予分論併罰。被告有事實欄所
      載之科刑及執行紀錄，有本院被告前案紀錄表在卷可稽，
      其受有期徒刑之執行完畢後，5年以內故意再犯本件有期
      徒刑以上之罪，為累犯，上開2罪，均應依刑法第47條第1
      項規定加重其刑。
  四、原審就不能駕駛動力交通工具罪部分，適用刑法第135條
      第1項、第41條第1項前段、第47條第1項，並審酌被告酒
      後駕車之公共危險前科紀錄，猶不知警惕，明知酒精成分
      對人之意識能力具有不良影響，酒後駕車對一般往來之公
      眾及駕駛人自身皆具有高度危險性，竟漠視自己安危，且
      罔顧公眾安全；又本件服用酒類後呼氣酒精濃度高達每公
      升0.79毫克，已處於不能安全駕駛動力交通工具之狀態，
      仍駕駛屬動力交通工具之機車於道路行駛，雖未發生交通
      事故但對行車安全已生危害等一切情狀，量處有期徒刑4
      月，並諭知得以新台幣1千元為易科罰金標準。認事用法
      ，經核並無不合，量刑亦稱妥適，被告上訴仍執陳詞指摘
      原判決不當，要無理由，被告此部分上訴應予駁回。至於
      傷害罪及妨害公務部分，原審予以論罪科刑，固非無見，
      惟被告與被害人柳明宇業已達成和解，賠償被害人柳明宇
      1 萬元，有和解筆錄在卷可憑(見本院卷第31頁)，此為原
      審所未及斟酌，原審就此部分量處有期徒刑5月，稍有過
      重，被告上訴請求從輕量刑，自屬有據，應由本院撤銷自
      為判決。爰審酌被告於警員執行國家公權力之時，於酒測
      值測定完成後，畏懼遭警移送法院，明知警員柳明宇係依
      法執行勤務之公務員，竟拒絕與柳明宇一同前往警局製作
      筆錄，隨即往旁邊之私人田園逃逸，且於柳明宇追捕時，
      揮拳攻擊柳明宇左臉、頸部，並咬傷柳明宇之左手臂，以
      此強暴方式妨害員警執行公務，而對員警施以強暴，惡性
      非輕；且就傷害及妨害公務犯行部分，於偵查及原審審理
      中，猶飾詞卸責，至本院始被害人柳明宇達成和解等一切
      情狀，量處有期徒刑3月，並諭知易科罰金之標準，並與
      上訴駁回部分定其應執行之刑及諭知易科罰金之折算標準
      ，以示懲儆。
五、據上論斷，應依依刑事訴訟法第369條第1項前段、第364條
    、第368條、第299條第1項前段、刑法第185條之3、第135條
    第1項、第277條第1項、第55條、第41條第1項前段、第47條
    第1項、第51條第5款，刑法施行法第1條之1，判決如主文。
本案經檢察官鄭龍照到庭執行職務。
中    華    民    國   100    年    4     月    11    日
            刑事第二十二庭審判長法  官  郭雅美
                                法  官  李麗珠
                                法  官  洪于智
以上正本證明與原本無異。
不得上訴。
                                書記官  強梅芳
中    華    民    國   100    年    4     月    12    日
附錄：本案論罪科刑法條全文
中華民國刑法第185條
（妨害公眾往來安全罪）
損壞或壅塞陸路、水路、橋樑或其他公眾往來之設備或以他法致
生往來之危險者，處 5 年以下有期徒刑，拘役或 5 百元以下罰
金。
因而致人於死者，處無期徒刑或 7 年以上有期徒刑。致重傷者
，處 3 年以上 10 年以下有期徒刑。
第 1 項之未遂犯罰之。
中華民國刑法第135條
（妨害公務執行及職務強制罪）
對於公務員依法執行職務時，施強暴脅迫者，處 3 年以下有期
徒刑、拘役或 3 百元以下罰金。
意圖使公務員執行一定之職務或妨害其依法執行一定之職務或使
公務員辭職，而施強暴脅迫者，亦同。
犯前二項之罪，因而致公務員於死者，處無期徒刑或 7 年以上
有期徒刑；致重傷者，處 3 年以上、 10 年以下有期徒刑。
中華民國刑法第277條
（普通傷害罪）
傷害人之身體或健康者，處 3 年以下有期徒刑、拘役或 1 千元
以下罰金。
犯前項之罪因而致人於死者，處無期徒刑或 7 年以上有期徒刑
；致重傷者，處 3 年以上 10 年以下有期徒刑。